【裁判字號】    91,簡上,236
【裁判日期】    920307
【裁判案由】    妨害兵役
【裁判全文】
臺灣高雄地方法院刑事判決                        九十一年度簡上字第二三六號
    上  訴  人  臺灣高雄地方法院檢察署檢察官
    被      告  甲○○
右列上訴人因妨害兵役案件，不服臺灣高雄地方法院高雄簡易庭於中華民國九十一年
九月二十五日所為之九十一年度簡字第三一六號刑事簡易判決（聲請簡易判決處刑案
號：九十一年度偵字第一六五五一號），本院判決如左：
    主  文
原判決撤銷。
甲○○後備軍人，居住處所遷移，無故不依規定申報，致使點閱召集令無法送達，處
罰金參仟元，如易服勞役，以參佰元折算壹日。
    事  實
一、甲○○係後備軍人，原設籍及住所為高雄市左營區慈暉六村十三號四樓，其於民
    國九十一年五月間之前某日遷出上開住所無故不依規定申報，致使高雄市後備司
    令部所發，指定被告甲○○應於九十一年五月二十二日八時，前往高雄市○○區
    ○○路一號，向海軍左營後勤支援指揮部報到之點閱召集令，無法由高雄市政府
    警察局左營分局四海派出所員警王俊慶送達。
二、案經高雄市後備司令部函請臺灣高雄地方法院檢察署檢察官偵查起訴。
    理  由
一、上訴人即被告甲○○於偵審中經多次合法傳喚，均未到庭。而右揭犯罪事實已有
    個人基本資料查詢結果、入出境紀錄、召集令交付通知書及列管後備軍人行方不
    明移送法辦年籍資料表各一份在卷可稽，足證被告確有住居所遷移，未依規定申
    報，致使點閱召集令無法送達之事實。又後備軍人居住處所遷移，無故不依規定
    申報，致使點閱召集令無法送達罪責之成立，以點閱召集令合法送達為前提要件
    ，而本件高雄市政府警察局左營分局四海派出所員警王俊慶確於九十一年五月十
    九日，以寄存送達之方式，合法送達前揭點閱召集令予被告及其法定召集通報人
    即高雄市左營區慈暉六村十三號四樓戶長羅明福，此經證人王俊慶於原審到庭證
    述屬實，並有相片四紙在卷可稽，故本案事證已臻明確，被告犯行堪予認定，應
    依法論科。
二、查被告甲○○係依法退伍之人員，屬兵役法第二十七條之後備軍人，依後備軍人
    管理規則第七條第一款、第十二條第一項之規定有向其戶籍地鄉鎮區公所辦理歸
    鄉報到之義務，乃被告竟未依規定報到，故核其所為係犯妨害兵役治罪條例之罪
    。被告行為後，妨害兵役治罪條例業已修正，並經總統於民國九十一年六月二十
    六日以華總一義字第○九一○○一二八○○七○號令公布施行。依被告行為時法
    律之規定，係違反修正前妨害兵役治罪條例第十一條第三項規定，應依同條例第
    七條第二項規定，科處一年以下有期徒刑、拘役或三百元以下罰金；惟本件裁判
    時之妨害兵役治罪條例，就同一行為之處罰，改依修正後妨害兵役治罪條例第十
    條、第六條第二項規定，應處一年以下有期徒刑、拘役或科新臺幣九萬元以下罰
    金，比較被告居住處所遷移，無故不依規定申報，致使點閱召集令無法送達，與
    本件裁判時之法律，同條文修正前後之有期徒刑及拘役部分之刑度均相同，惟罰
    金刑則以修正前同條例第十一條第三項、第七條第二項之規定較有利於被告，故
    依刑法第二條第一項但書之規定，應適用舊法即修正前妨害兵役治罪條例第十一
    條第一項第一款論處。故核被告甲○○所為，係犯居住處所遷移，無故不依規定
    申報，致使召集令無法送達，應依修正前之妨害兵役治罪條例第十一條第三項之
    規定，依同條例第七條第二項規定科刑。
三、原審據以論罪科刑，固非無見。惟原審比較新舊法後，未依刑法第二條第一項但
  書之規定，適用修正前較有利於被告之同條例第十一條第三項、第七條第二項規
    定論科，稍有未洽。上訴人執此事由提起上訴，為有理由，自應由本院撤銷改判
    。爰審酌被告無故未依規定申報致犯本罪之行為，並衡其犯罪動機單純，所生危
    害尚微等一切情狀，故量處如主文所示之刑，並諭知易服勞役之折算標準，藉資
    懲儆。
四、被告甲○○經本院合法傳喚，無正當之理由不到庭，爰不待其到庭陳述，逕行判
    決。
據上論斷，應依刑事訴訟法第四百五十五條之一第三項、第三百六十九條第一項、第
三百七十一條、第二百九十九條第一項前段，修正前妨害兵役治罪條例第十一條第三
項、第七條第二項，刑法第二條第一項但書、第十一條前段、第四十二條第二項，罰
金罰鍰提高標準條例第一條前段、第二條，判決如主文。
中      華      民      國     九十二     年     三      月     七      日
                               臺灣高雄地方法院刑事第四庭
                                   審判長  法  官  陳明富
                                           法  官  劉定安
                                           法  官  李代昌
右正本證明與原本無異。
如不服本判決，應於判決送達後十日內，向本院提出上訴狀。
                                           書記官  吳月華
中      華      民      國     九十二     年     三      月     七      日
附錄本判決論罪之法條：
妨害兵役治罪條例第十一條
 (後備軍人或國民兵妨害兵役罪)
後備軍人有左列行為之一者，處一年以下有期徒刑、拘役或三百元以下罰金：
一  離營歸鄉無故不依規定報到，或重複申報戶籍者。
二  無故拒絕調查，或體格檢查不到者。
三  居住處所遷移，無故不依規定申報者。
國民兵犯前項第二款、第三款之罪者，處六月以下有期徒刑、拘役或一百
元以下罰金。
後備軍人犯第一項之罪或國民兵犯第二項之罪，致使召集令無法送達者，
以意圖避免召集論；分別依第六條、第七條科刑。
妨害兵役治罪條例第七條
 (避免教召、勤召或點召罪)
意圖避免教育召集或勤務召集，而有左列行為之一者，處三年以下有期徒刑：
一  捏造免役、除役、轉役或免除召集原因者。
二  故意毀傷身體者。
三  無故拒絕接受召集令者。
四  無故逾應召期限二日者。
五  使人頂替本人應召者。
無故不參加點閱召集，或意圖避免點閱召集，而有前項第一款至第三款及
第五款行為之一者，處一年以下有期徒刑、拘役或三百元以下罰金。


司法院資訊處製作；財團法人民間司法改革基金會備份。
